臺灣板橋地方法院刑事判決　　　　　　99年度簡上字第1334號
上　訴　人　張益成
即　被　告
上列上訴人即被告因妨害自由案件，不服本院中華民國99年11月
17日99年度簡字第9190號第一審判決（聲請簡易判決處刑案號：
99年度偵字第27065 號）提起上訴，本院管轄之第二審合議庭判
決如下：
    主  文
上訴駁回。
    事  實
一、張益成為張嘉之母黃梅香之前男友，張益成為催討張嘉
    毀壞其車輛之賠償，竟基於妨害張嘉行使權利之犯意，於
    民國99年6 月7 日晚上11時30分許，在臺北縣三重市○○街
    327 號巷口，見張嘉騎機車返家停好車後，為催討款項而
    以徒手抓住張嘉外套之強暴方式，阻止其離去，張益成並
    伸手入張嘉衣物口袋，取走張嘉使用之車號OYF-236 號
    重型機車鑰匙2 支，而以此強暴方式妨害張嘉行使權利。
    嗣張嘉報警處理，而為警循線查悉上情。
二、案經張嘉峰訴由臺北縣（已改制為新北市）政府警察局三重
    分局移送臺灣板橋地方法院檢察署檢察官偵查後聲請簡易判
    決處刑。
    理  由
一、按被告以外之人於審判外之言詞或書面陳述，除法律有規定
    者外，不得作為證據，刑事訴訟法第159 條第1 項固有明定
    。惟被告以外之人於審判外之陳述，雖不符同法第159 條之
    1 至之4 規定，但經當事人於審判程序同意作為證據，法院
    審酌該言詞陳述或書面作成時之情況，認為適當者，亦得為
    證據，且當事人、辯護人於法院調查證據時，知有第159 條
    第1 項不得為證據之情形，而未於言詞辯論終結前聲明異議
    者，視為有前項之同意，此亦據刑事訴訟法第159 條之5規
    定甚明。查本案判決所引用之被告以外之人於審判外之陳述
    ，被告於本院準備程序進行中對證據能力沒有意見，迄本院
    言詞辯論終結前，復未對該等證據之證據能力聲明異議，本
    院審酌該等證據之取得，並無違法不當或證明力明顯過低之
    瑕疵，亦認以之作為證據，要屬適當，均有證據能力。
二、訊據被告張義成對於上揭時地抓住張嘉外套並取走張嘉
    機車鑰匙一節，坦承不諱，惟矢口否認涉有妨害自由犯行，
    辯稱：當時係為了催討債款，張嘉一見本人即存心耍賴想
    要逃跑，故徒手抓住其外套防止其脫逃，並未使用暴力或聚
    眾，更無持攻擊性武器脅迫，欠債還錢乃天經地義之事，既
    未使用暴力，何來強暴？而取走張嘉鑰匙係經其默許為之
    ，張嘉並無反抗，並告之張嘉明日履行合約交錢則歸還
    鑰匙，即任其離去，被告亦未騎走張嘉機車云云。經查：
（一）上揭事實，業據告訴人張嘉於本院審理中到庭證稱：那
      時下班剛回到家，摩托車停放好，在伊轉身要走回家時，
      張益成剛好出現，張益成問伊錢該還給他了，伊說現在沒
      有錢，張益成就把伊衣服拉著，然後手伸入伊外套，然後
      他伸入口袋摸到伊的車鑰匙，就把車鑰匙拿走，張益成拿
      走鑰匙後，叫伊拿錢去換車，伊就趕快走掉，至於摩托車
      有無騎走，伊不知道．．．。因為張益成之前是伊養父，
      伊不願意動手，伊有喊救命，但是沒有人出來，伊沒有辦
      法制止他拿走鑰匙，因為他搶走的。伊並未同意張益成拿
      走鑰匙等語（見本院100 年4 月14日審判筆錄）。核與告
      訴人於於警詢（見99年度偵字第27065 號卷第7 至12 頁
      ）、偵查中（見同上偵卷第37、38頁）證述情節大致相符
      ，且被告對於上揭時地抓住張嘉外套而取走張嘉機車
      鑰匙一節，亦坦承不諱，並有扣案鑰匙2 支及贓物認領保
      管單在卷足資佐證，堪信告訴人之指訴為真實無訛。
（二）被告雖猶以前詞置辯，惟按刑法第304 條之強暴脅迫，祗
      以所用之強脅手段足以妨害人行使權利，或足使他人行無
      義務之事為已足，並非以被害人之自由，完全受其壓制為
      必要，最高法院著有28年上字第3650號判例、85年度台非
      字第75號判決意旨均可資參照。是被告抓住告訴人衣服阻
      止其離去，並伸手入告訴人口袋取走機車鑰匙，其行為已
      該當於強暴方法而妨害人行使權利之構成要件。被告縱使
      目的係為催討債款，亦不能以上開強暴方法妨害告訴人行
      使權利。被告辯稱其未使用暴力或聚眾，更無持攻擊性武
      器脅迫，何來強暴云云，顯係對法律條文所稱「強暴」行
      為之誤解。又告訴人已證稱並未同意被告取走其機車鑰匙
      ，被告稱係經過告訴人默許為之云云，亦無足採。至被告
      另辯稱並未騎走告訴人機車一節，查證人黃梅香雖證稱機
      車被騎走的當天晚上有看到機車的車牌號碼236 號，惟亦
      稱沒有注意看到騎機車的人是誰。且告訴人亦稱第二天時
      機車是停在被告取走鑰匙的同一個地方等語（見本院100
      年4 月14日審判筆錄），是並無積極證據足以證明被告有
      騎走告訴人之機車，惟此部分事實本即不在起訴及原審判
      決範圍之內，於被告行為成立上開強制罪之犯行並無影響
      ，附此敘明。
（三）綜上所述，被告所辯洵無足採，本件事證已臻明確，被告
      犯行堪以認定，應依法論科。
三、核被告所為，係犯刑法第304 條第1 項之強制罪。原審以被
    告犯行明確，依刑事訴訟法第449 條第1 項前段、第3 項、
    第454 條第2 項、刑法第304 條第1 項、第41條第1 項前段
    ，刑法施行法第1 條之1 規定，並審酌被告與告訴人實際共
    同生活多年，竟因細故以強暴方式為本件犯行，暨其犯罪之
    動機、目的、手段、對告訴人所造成之危害，暨其犯罪後之
    態度等一切情狀，量處拘役30日，並諭知如易科罰金，以新
    臺幣1 千元折算1 日。其認事用法，核無不合，量刑亦屬妥
    適。被告上訴意旨猶執前詞否認犯行，求予撤銷改判，為無
    理由，應予駁回。
據上論斷，應依刑事訴訟法455 條之1 第1 項、第3 項、第368
條，判決如主文。
本案經檢察官張慶林到庭執行職務。
中    華    民    國   100    年    4     月    28    日
                  刑事第十一庭  審判長法  官  李君豪
                                      法  官  何燕蓉
                                      法  官  錢衍蓁
以上正本證明與原本無異
本判決不得上訴。
                                      書記官  金和國
中    華    民    國   100    年    4     月    28    日
附錄本案論罪科刑法條：
刑法第304條
以強暴、脅迫使人行無義務之事或妨害人行使權利者，處3 年以
下有期徒刑、拘役或3 百元以下罰金。
前項之未遂犯罰之。